臺灣臺中地方法院刑事判決　　　　　　　　　　　　　九十年度易緝字第五六七號
　　公　訴　人　臺灣台中地方法院檢察署檢察官
　　被　　　告　甲○○
右列被告因詐欺案件，經檢察官提起公訴（八十七年度偵字第一二八五六號），本院
判決如左：
    主  文
甲○○意圖為自己不法之所有，以詐術使人將本人之物交付，處有期徒刑肆月，如易
科罰金，以參佰元折算壹日。
    事  實
一、甲○○因與乙○○（原名張秋香）有買賣雞隻之生意往來，知悉乙○○於民國（
    下同）八十七年五月初需調度現金應急，適逢甲○○積欠丙○○、丁○○買賣雞
    隻之貨款而需錢孔急，遂意圖為自己不法之所有，佯稱有辦法為乙○○以支票向
    友人調借現款，使乙○○信以為真而陷於錯誤，分別於八十七年五月十九日及同
    年月二十一日交付票面金額由甲○○指定之數目，而由乙○○簽發之如附表所示
    支票三張予甲○○，委由甲○○代為調借現金，甲○○並保證二、三日之內即可
    向他人借得現金。甲○○取得前揭支票之後，即分別將如附表所示之支票交付與
    丁○○與丙○○，用以支應積欠該二人之貨款，嗣因甲○○渺無蹤影，亦未交付
    乙○○任何調借之現金，至八十七年六月二十二日，丙○○持如附表所示編號三
    之支票向乙○○追索票款，乙○○始知受騙。
二、案經乙○○委由李東炫律師訴由臺灣臺中地方法院檢察署檢察官偵查起訴。
    理  由
一、訊據被告甲○○固不否認前揭以為告訴人乙○○調借現金為由，取得告訴人乙○○所簽發之如附表所示支票三張等情，惟辯稱：當初確實是要幫告訴人乙○○調
    借現金，惟伊持票向二名現已不記得姓名之友人調借現款時，因為恰好也欠該朋
    友錢，該朋友遂將系爭三張支票一併扣走，現在也不知道該朋友到哪裡去了云云
    ；嗣又改稱系爭支票係交給證人丙○○、丁○○，因為欠他們錢，所以票會被扣
    走，當初確實是要幫助告訴人乙○○，只是因為後來自己的經濟狀況也出了問題
    ，並未欺騙告訴人云云。經查：
  (一)告訴人乙○○係因被告表示願意為其調借現金，方依據被告之指示而開立系爭如
    附表所示之支票，交由被告向其友人調款等情，業據告訴人乙○○到庭指述歷歷
    ，被告亦自承當初係向告訴人乙○○表明要為其調借現金才取得系爭支票三紙，
    並有系爭如附表所示之支票三紙之正、反面影本附卷可稽，堪信告訴人此部分指
    述之內容屬實。
  (二)另經本院傳訊證人丙○○到庭結證稱：被告曾找伊投資種雞場，伊投資了兩千多
    萬，沒有回收一毛錢，種雞也被被告變賣掉，後來被告表示要還錢，拿過一張客
    票即如附表編號三之支票一張給伊，並表示這是他賣雞出去所回收的貨款；被告
    從來沒有說過要拿這張客票來調現，就算有，伊也不可能幫他調，因為被告騙了
    伊很多錢等語（參閱本院九十一年三月一日審理筆錄）；以及證人丁○○到庭結
    證稱：被告交付伊的是如附表所示編號一之支票，在這之前沒有與被告交易過，
    被告之前也沒有欠伊錢，交付支票時表明要支付伊飼料款，並告知是雞販張秋香
    （即告訴人乙○○）買雞所付的錢，這票是用來給付貨款的，並不是被告拿來要
    調借現金用的等語（參閱本院九十一年四月十七日審理筆錄）。從而，被告以系
    爭支票向友人包括證人丙○○、丁○○等人調借現金之說詞即不攻自破，顯見被
    告自始即無為告訴人乙○○調借現金之意思，竟誆稱能協助告訴人乙○○調取現
    金，其行為已使告訴人乙○○陷於錯誤，而主觀上有不法利益之意圖亦甚為灼然
    ，所辯顯屬事後卸責之詞，洵無足採。
  (三)綜上所述，被告趁告訴人乙○○需錢孔急之際，佯稱能為其調借現金而使告訴人
    乙○○誤以為真而陷於錯誤，交付系爭支票三張，被告則將該三張支票挪為己用
    之犯行事證明確，堪予認定。
二、核被告所為，係犯刑法第三百三十九條第一項詐欺取財罪；又被告向告訴人乙○○誆稱能為其以支票向朋友調借現款後，雖有二次收受告訴人乙○○支票之行為
    ，惟被告係以單一詐欺之犯意與目的而為，為接續犯，係單純一罪，附此敘明。
    爰審酌被告犯罪手段、目的，犯罪所得，及犯後未能坦承犯行等一切情狀，量處
    如主文所示之刑。並依新修正刑法第四十一條第一項前段之規定諭知易科罰金之
    折算標準（按刑法第四十一條原規定所犯最重本刑為三年以下有期徒以下之刑之
    罪，而受六個月以下有期徒刑或拘役之宣告者，得易科罰金，後經立法院三讀通
    過修正為所犯最重本刑為五年以下有期徒刑以下之刑之罪，而受六個月以下有期
    徒刑或拘役之宣告者，得易科罰金，並經總統於九十年一月十日以華總一義字第
    九０００００三八００號公布，自九十年一月十二日起生效，被告於本件犯行後
    有關易科罰金之法令變更，經比較新舊法規定，以新法較有利於被告，自應適用
    裁判時之法令，附此敘明。），以資懲儆。
據上論斷，應依刑事訴訟法第二百九十九條第一項前段，刑法第二條第一項前段、第
三百三十九條第一項，修正後刑法第四十一條第一項前段，罰金罰鍰提高標準條例第
一條前段、第二條，判決如主文。
中      華      民      國      九十一      年    五    月    二十九    日
                                臺灣台中地方法院刑事第七庭
                                          法  官 林學晴
右正本證明與原本無異。
如不服本判決，應於判決送達後十日內向本院提出上訴狀，上訴於臺灣高等法院臺中
分院( 須附繕本 )。
                                          書記官
中      華      民      國      九十一      年    五    月    二十九    日
~FO附表
┌──┬─────┬─────────┬─────┬────────┬────────┬────────┐
│編號│發  票  人│票面金額（新台幣）│發票日    │付款人          │票    號        │告訴人交付日期  │
├──┼─────┼─────────┼─────┼────────┼────────┼────────┤
│ 一 │乙○○    │二十五萬元        │八十七年六│台中市第四信用合│ＭＪ—０１７０２│八十七年五月十九│
│    │          │                  │月十五日  │作社中清分社    │００號          │日              │
├──┼─────┼─────────┼─────┼────────┼────────┼────────┤
│ 二 │乙○○    │三十萬元          │八十七年六│台中市第四信用合│ＭＪ—０１８２６│八十七年五月二十│
│    │          │                  │月二十二日│作社中清分社    │２６號          │一日            │
├──┼─────┼─────────┼─────┼────────┼────────┼────────┤
│ 三 │乙○○    │四十萬元          │八十七年六│台中市第四信用合│ＭＪ—０１８２６│八十七年五月二十│
│    │          │                  │月二十二日│作社中清分社    │２７號          │一日            │
└──┴─────┴─────────┴─────┴────────┴────────┴────────┘
附錄論罪科刑法條
刑法第三百三十九條
意圖為自己或第三人不法之所有，以詐術使人將本人或第三人之物交付者，處五年以
下有期徒刑、拘役或科或併科一千元以下罰金。
以前項方法得財產上不法之利益或使第三人得之者，亦同。
前二項之未遂犯罰之。
